臺灣新竹地方法院行政訴訟判決
109年度交字第209號
原      告  吳宗賢  
被      告  交通部公路總局新竹區監理所


代  表  人  黃萬益  
訴訟代理人  吳靜宜  
上列當事人間違反道路交通管理處罰條例事件，原告不服被告中
華民國109年10月22日竹監新四字第51-E39M57110號裁決，提起
行政訴訟，本院判決如下：
    主  文
原告之訴駁回。
訴訟費用新臺幣參佰元由原告負擔。
    理  由
一、事實概要：
    原告於民國（下同）109年8月12日14時26分許，駕駛車號00
    00-00號自用小客車（下稱系爭車輛），沿新竹市公道五路3
    段行駛，於行經該路段與中華路1段右轉（下稱系爭路段）
    時，遭民眾錄影檢舉未依規定使用方向燈，經新竹市警察局
    第二分局（下稱舉發機關）員警認原告有汽機車駕駛人不依
    規定使用燈光之違規事實而逕行舉發。嗣原告提出申訴，經
    舉發機關函覆違規屬實，被告據此依道路交通管理處罰條例
    （下稱道交條例）第42條、第85條規定，於109年10月22日
    以竹監新四字第51-E39M57110號裁決書（下稱原處分），裁
    處原告罰鍰新臺幣（下同）1,200元，原告不服，提起本件
    行政訴訟。
二、兩造聲明：
（一）原告：1.原處分撤銷。2.訴訟費用由被告負擔。
（二）被告：1.原告之訴駁回。2.訴訟費用由原告負擔。
三、兩造陳述：
（一）原告主張：
      本件舉發光碟畫面所載日期，系爭車輛正因電路系統故障
      而於汽車保修廠進行維修作業，是檢舉民眾自應提供舉發
      光碟上的日期並無誤調及該攝錄機業經經濟部標準檢驗局
      定期檢驗合格之證明文件以滋佐證，且汽車之方向燈得否
      正常運作與其電路系統息息相關，是縱見系爭車輛有未打
      方向燈即右轉的狀況，亦屬情有可原等語。
（二）被告答辯：
    ⒈按行為時之道交條例第7條之1規定:「對於違反本條例之行
      為者，民眾得敘明違規事實或檢具違規證據資料，向公路
      主管或警察機關檢舉，經查證屬實者，應即舉發。」、第
      42條規定：「汽車駕駛人，不依規定使用燈光者，處1,20
      0元以上3,600元以下罰鍰。」；道路交通安全規則（下稱
      道交規則）第91條第1項第1款規定：「一、右轉彎時，應
      先顯示車輛前後之右邊方向燈光，或由駕駛人表示左臂向
      上，手掌向右微曲之手勢。」、第109條第2項第2款規定
      ：「汽車駕駛人，應依下列規定使用方向燈：二、左（右
      ）轉彎時，應先顯示車輛前後之左（右）邊方向燈光；…
      」，分別定有明文。
　　⒉本案經新竹市警察局第二分局於109年9月25日以竹市警二
      分五字第1090024380號函復：三、本件經查證，該駕駛人
      於違規單所載時、地，駕駛1950-M6號自小客車行經道路
      交岔路口，於右轉彎時未依規定使用方向燈，顯已違反上
      揭規定，案經承辦員警檢視民眾檢舉之影片，依違規事實
      舉發無訛。原告雖主張因系爭車輛電路系統故障致未能顯
      示方向燈，然查倘若原告已發現系爭車輛發電機異常，自
      應於車輛尚得行駛之狀態下，顯示方向燈至路旁停放待援
      ，而非冒險上路。又由本件民眾提出之檢舉光碟畫面可知
      其所使用之行車紀錄的廠牌為MIO ，型號為MIVue688，該
      款行車紀錄器具備「GPS軌跡記錄」功能，該行車紀錄器G
      PS定位後，攝影時間亦會自動與標準時間同步，故本案違
      規日期與時間應無疑義。
    ⒊綜上所述，本件既經舉發單位查證違規屬實，被告依相關
      法規裁處應屬適法，本件原告之訴為無理由，請依法駁回
      原告之訴。
四、法院判斷：
（一）按行車遇有轉向、減速暫停、讓車、倒車、變換車道等情
      況時所用之燈光及駕駛人之手勢，應依下列規定：一、右
      轉彎時，應先顯示車輛前後之右邊方向燈光，或由駕駛人
      表示左臂向上，手掌向右微曲之手勢；汽車駕駛人，應依
      下列規定使用方向燈：二、左（右）轉彎時，應先顯示車
      輛前後之左（右）邊方向燈光，…，並應顯示至完成轉彎…
      之行為；汽車駕駛人，不依規定使用燈光者，處1,200元
      以上3,600元以下罰鍰，道交規則第91條第1項第1款、第1
      09條第2項第2款及道交條例第42條分別定有明文。
（二）查事實概要欄所載之事實，除下列事項外，為兩造所不爭
      執，並有舉發相片、舉發違反道路交通管理事件通知單、
      違反道路交通管理事件裁決書等在卷可稽，堪信為真。本
      件應審酌者為：原告是否於上開時、地有未依規定使用燈
      光之行為?
（三）次查，經本院勘驗舉發錄影及google地圖與街景圖，其結
      果如下：光碟影片畫面上顯示時間為：109年8月12日14時
      26分7秒至26分20秒，日間陰天微雨，攝影機所屬車輛行
      駛於公道五路3 段橋下右側道路，該處係位於接近中華路
      1 段交岔路口單向二線車道之道路，攝影機所屬車輛行駛
      於外側車道，其前方為車號0000-00號小客車，系爭車輛
      後方車行燈及煞車燈均亮起，系爭車輛行駛至交岔路口時
      ，未顯示方向燈右轉中華路1段，右轉末段煞車燈熄滅，
      攝影機所屬車輛亦同時右轉跟隨其後，有本院110年3月30
      日調查證據筆錄可參，且原告亦不否認有於前揭時間駕駛
      系爭車輛行經路段，足認原告於109年8月12日14時26分許
      ，駕駛系爭車輛沿新竹市公道五路3 段橋下右側道路行駛
      ，並於右轉中華路1 段交岔路口時，確有未使用方向燈之
      違規事實明確。又原告雖主張斯日系爭車輛係因電路系統
      故障致其方向燈無法正常顯示，並提出當日之承修單欲佐
      證系爭車輛於該日曾進廠更換發電機及電瓶（見本院卷第
      107頁），然由上開勘驗筆錄內容可知，系爭車輛於前揭
      時地右轉中華路1段時，其後方車行燈及煞車燈猶正常顯
      示，實難認系爭車輛有電路系統故障之情況，原告上開主
      張，顯難足採。
（四）次查，雖原告又主張舉發光碟畫面所載日期與系爭車輛入
      廠維修日期相同，是檢舉民眾所使用攝錄機日期恐有誤調
      ，自應提出本件違規行為日期無誤及該攝錄機業經經濟部
      標準檢驗局定期檢驗合格之證明文件云云。惟按道交條例
      第7條之1及違反道路交通管理事件統一裁罰基準及處理細
      則第22條之規定可知，民眾檢舉違規證據如以科學儀器取
      得，足資認定違規事實者，即得逕行舉發，而依度量衡法
      第5條及度量衡器檢定檢查辦法第3條之規定，民眾檢舉所
      使用之科學儀器（如行車紀錄器或相機），亦非屬應經檢
      定之法定度量衡器之種類及範圍，況經本院檢視檢舉民眾
      提供之行車紀錄器影像連續，其場景、光影、色澤均屬正
      常且自然呈現，包含系爭車輛右轉之完整經過，時間序正
      常，並無剪輯或漏秒之情，尚難認有經他人以變造方式將
      行車紀錄器之顯示時間與畫面予以竄改之可能，自無不得
      作為舉發證據之情事，是原告認為檢舉民眾應提供其攝影
      設備業經經濟部標準檢驗局定期檢驗合格的認證文件一節
      ，應有誤解。另由本件舉發光碟影像截圖及被告所提出之
      車用行車紀錄器資料可知（見本院卷第65頁、第89-90頁
      ），本件檢舉人所使用之行車紀錄器即廠牌為MIO 、型號
      為MIVue688，其功能於GPS定位後，攝影時間即會自動與
      標準時間同步，應無檢舉民眾誤調時間之虞，復以原告亦
      不否認於前揭時間駕駛系爭車輛行經系爭路段，是原告主
      張本件舉發光碟畫面所載日期恐有誤調云云，尚不足為採
      。
（五）綜上所述，原告確於前揭時地，確有不依規定使用方向燈
      之行為。從而原處分並無違誤，原告訴請撤銷，並無理由
      。又本件訴訟得不經言詞辯論為之，併予敘明。
五、本件判決基礎已臻明確，兩造其餘之攻擊防禦方法及訴訟資
    料經本院斟酌後，核與判決不生影響，無一一論述之必要。
六、本件第一審裁判費為300元，應由原告負擔，爰確定第一審
    訴訟費用額如主文第2項所示。
七、據上論結，本件原告之訴為無理由，依行政訴訟法第98條第
    1項前段、第237條之7、第237條之8第1項，判決如主文。
中　　華　　民　　國　　110 　年　　5 　　月　　3 　　日
                  行政訴訟庭  法　官  張百見
以上正本係照原本作成。
如對本判決上訴，非以其違背法令為理由，不得為之，且須於判
決送達後20日內向本院提出上訴狀。
中　　華　　民　　國　　110 　年　　5 　　月　　3 　　日
                              書記官  林盈伸